【裁判字號】    95,保險更一,2
【裁判日期】    950601
【裁判案由】    給付保險金
【裁判全文】
臺灣臺北地方法院民事判決           95年度保險更一字第2號
原      告  甲○○
訴訟代理人  李永裕律師
被      告  友聯產物保險股份有限公司
法定代理人  丁○○
訴訟代理人  丙○○
            乙○○
上列當事人間請求給付保險金事件，經台灣高等法院第一次發回
更審，本院於中華民國95年5月17日言詞辯論終結，判決如下：
    主  文
原告之訴及假執行之聲請均駁回。
訴訟費用由原告負擔。
    事實及理由
一、原告起訴主張略以：
（一）原告為王謹勳之子，第三人王謹勳於民國（下同）94年1
      月12日下午3時許，駕駛車牌號碼9273-JG自小客車（下簡
      稱王車），行經台南縣善化鎮○○路234-1號前，與停放
      路邊由李銀珠駕駛之車牌號碼HK-2529自小客車（下簡稱
      李車）發生碰撞交通事故，王謹勳即被送往新樓醫院急救
      ，於1月15日再轉診至成大醫院急救，惟因傷勢過重，仍
      延至18日因心肺衰竭而死亡。茲王謹勳因交通事故死亡，
      原告依強制汽車責任保險法第7條及第25第1項規定，自得
      向保險人即被告請求保險金，爰聲明：(1)被告應給付原告
      新台幣（下同）1,400,000元整，及自起訴狀繕本送達翌
      日起至清償日止，按週年利率百分之十計算之利息。(2)訴
      訟費用由被告負擔。(3)原告願供擔保，請准宣告假執行。
（二）按「因汽車交通事故致受害人傷害或死亡者，不論加害人
      有無過失，請求權人得依本法規定向保險人請求保險給付
      或向財團法人汽車交通事故特別補償基金請求補償。」、
      「保險人於被保險汽車發生汽車交通事故時，依本法規定
      對請求權人負保險給付之責」強制汽車責任保險法第7條
      及第25條第1項分別定有明文，茲第三人王謹勳係因汽車
      交通事故而死亡，而被告為李銀珠之保險人，是被告自應
      給付保險金予原告。
（三）王謹勳雖有左腦梗塞之現象，然其同時亦有蜘蛛網膜下腔
      出血現象，此觀鑑定書第5頁記載即明，而所謂蜘蛛網膜
      下腔出血與腦梗塞全然不同，腦梗塞係因腦部缺血所致，
      蜘蛛網膜下腔出血則係因腦部出血所致，此有臺大醫院神
      經科教授葉炳強所著之「腦中風全方位照護」為證。而王
      謹勳腦部蜘蛛網膜下腔出血之原因，及因上開交通事故頭
      部外傷所致，此有國立成功大學醫學院附設醫院（下簡稱
      成大醫院）之診斷證明書足憑，參諸事故現場照片，訴外
      人王謹勳所駕駛之車牌號碼9273-JG自小客車之擋風玻璃
      上有破裂痕跡，堪認訴外人王謹勳係因頭部撞擊擋風玻璃
      後，引起蜘蛛網膜下腔出血而死亡，並非因為腦梗塞而引
      起死亡。是本件被告抗辯王謹勳非交通事故致死云云，並
      不足採。
二、被告抗辯略以：據台灣台南地方法院檢察署94南相甲字第92
    號相驗屍體證明書所載，原告之父王謹勳之死亡原因為「左
    腦梗塞致中樞神經性休克」，死亡方式為病死或自然死，與
    法務部法醫研究所94法醫所醫鑑字0126號解剖鑑定所得之結
    論相符，故足證原告之父王謹勳係因腦梗塞之疾病致死，並
    非因汽車交通事故所遭致，王僅勳之死亡原因與車輛事故無
    關；再由台南縣警察局善化分局交通事故處理小組警員所繪
    製之事故現場圖及照片可知，王謹勳駕駛王車由大成路西向
    東駛，至信義路口時，失控駛入對向車道，在衝上對向路邊
    護欄後，僅輕微碰撞停放中之李車，觀兩車受損情形輕微，
    足證王謹勳於駕車時腦中風病發故偏離車道，經送醫後病情
    轉鉅而死亡，其死亡與強制汽車責任保險法第9條第2項「本
    法所稱受害人係指因汽車交通事故遭致體傷、殘廢或死亡之
    人」之規定不符，原告據以申請強制汽車責任保險理賠，於
    法未合，其請求並無理由等語。並聲明：(1)原告之訴駁回。
    (2)如受不利判決，願以現金或等值之中央政府建設公債92年
    甲類第3期債票供擔保，請求免於假執行之宣告。
三、法院協助兩造整理爭點如下：
（一）兩造不爭執之事實：
  １、原告為被繼承人王謹勳之子且為唯一繼承人。王謹勳於94
      年1月12日下午3時許，駕駛車牌號碼9276-JG自小客車（
      以下簡稱王車），由西向東行經台南縣善化鎮○○路234
      之1號前，駛入對向車道與停放路邊之訴外人李珠銀所有
      之車牌號碼HK-2529自小客車（以下簡稱李車）發生碰撞
      ，王車車頭及李車左前車頭損壞，王謹勳被送往台灣基督
      教長老教會新樓醫院（下簡稱新樓醫院）急救，並於94年
      1月15日再轉診至國立成功大學醫學院附設醫院（下簡稱
      成大醫院）急救，延至94年1月18日因心肺衰竭而死亡。
      依新樓醫院出具之診斷證明書記載「車禍意外合併多處外
      傷、腦梗塞性中風」。而成大醫院診斷證明書則記載「頭
      部外傷、意識昏迷；腦梗塞中風」。
  ２、王謹勳死亡後，經警報請台灣台南地方法院檢察署檢察官
      於94年1月18日相驗，並於同年月20日於台南市立殯儀館
      解剖。嗣法務部法醫研究所於94年3月24日以（94）醫鑑
      字第126號提出王謹勳死亡事件之鑑定書，其中對死者死
      因之看法記載略以：「死者王謹勳．．．，身體外表檢查
      有小擦傷痕跡，解剖發現左腦實質組織呈腦化現像，據
      麻豆新樓醫院病歷，左腦有梗塞現象，右側有偏癱。毒物
      學檢驗結果未發現含酒精成分。死者之死亡原因為左腦梗
      塞致中樞神經性休克死亡，死亡方式為自然死。」、「死
      亡原因：直接引起死亡之疾病或傷害：甲、中樞神經性休
      克。乙、（甲之原因）：左腦梗塞。死亡方式：自然死。
      」。
（二）兩造協議簡化爭點：本件王謹勳是否屬強制汽車責任保險
      法第10條第2項因汽車交通事故遭致死亡之受害人？原告
      依強制汽車責任保險法第25條規定請求死亡給付是否有理
      由？
四、法院之判斷：
（一）被繼承人王謹勳非因汽車交通事故死亡之被害人。
  １、如上述兩造不爭執之法務部法醫研究所於94年3月24日以
      （94）醫鑑字第126號王謹勳死亡事件之鑑定書記載，被
      繼承人王謹勳死亡原因為左腦梗塞致中樞神經性休克死亡
      ，死亡方式為自然死。並非原告主張之汽車交通事故而致
      之死亡。
  ２、次查：依卷附台南縣警察局善化分局94年10月14日函所附
      之道路交通事故現場圖、及現場照片，足證被繼承人王謹
      勳於本件交通事故發生當時（94年1月18日下午15時10分
      許），駕駛王車，沿大成路西向東行駛，行經肇事地點時
      ，失控駛入對向車道，並跨過分隔島而撞及李珠銀所有之
      停放路邊之自小客貨車（李車），並肇致李車保險桿右邊
      輕微凹陷，而王車亦發生右上角之車燈及保險桿之部分凹
      陷等損壞；依李車、王車車頭發生損害情況，兩車發生撞
      擊情況並非嚴重，應不足致死；兼參考上開鑑定報告內容
      記載「謝醫院病歷．．右小腿擦傷。麻豆新樓醫院出院診
      斷：左腦梗塞」及上開鑑定結論及兩造不爭執事實，即足
      推證王謹勳駕駛王車時因腦中風病變喪失意思能力，始失
      控駕車跨過安全島至對向車道，並撞及李車右側車頭；同
      時上開交通事故發生後，王謹勳即經救護車先送至謝志宏
      醫院，嗣於同日16時由家屬送往新樓醫院醫治，並於同年
      月15日再轉送成大醫院救治，於同年1月18日因「腦中風
      」導致之心肺衰竭死亡；是王謹勳死亡核與本件交通事故
      發生無因果關係。
  ３、原告雖陳稱被告另頭部外傷，王車擋風玻璃上有裂痕，足
      證王謹勳死亡之原因是因上開交通事故撞及頭部而臚內出
      血死亡云云。惟除與上開法務部法醫研究所鑑定報告結論
      不符，難加採據外，亦核原告提出之成大醫院診斷證明書
      記載「腦梗塞中風」等資料不符，難認有理由。
（二）綜上，王謹勳並非因汽車交通事故遭致死亡之人，即王謹
      勳死亡與上開交通事故是否發生無因果關係，從而原告依
      強制汽車責任保險法第7條及同法第25條第1項之規定，請
      求被告給付1,400,000元，及自起訴狀繕本送達翌日起至
      清償日止，按週年利率10％計算之利息，即屬無據，應予
      駁回。又其假執行之聲請，因前揭訴之駁回而失所依附，
      應併予駁回。
五、結論：本件原告之訴為無理由，依民事訴訟法第78條判決如
    主文。
中    華    民    國    95    年     6    月    1     日
                  民事第四庭    法  官  洪遠亮
以上正本係照原本作成
如對本判決上訴，須於判決送達後20日內向本院提出上訴狀
中    華    民    國    95    年     6    月    1     日
                                書記官  柯金珠


司法院資訊處製作；財團法人民間司法改革基金會備份。
